【裁判字號】    97,交聲,680
【裁判日期】    970710
【裁判案由】    違反道路交通管理處罰條例聲明異議
【裁判全文】
臺灣臺北地方法院交通事件裁定         97年度交聲字第680號
原處分機關  交通部公路總局臺北區監理所
異  議  人
即受處分人  甲○
上列異議人因違反道路交通管理處罰條例案件，對於交通部公路
總局臺北區監理所民國97年2 月20日所為之裁決處分（原處分案
號：北監自裁字第裁40-C00000000號）聲明異議，本院裁定如下
：
    主  文
原處分撤銷。
    理  由
一、原處分機關交通部公路總局臺北區監理所以異議人甲○於民
    國96年9月18日19時8 分，駕駛車號BV-3357號自用小客車沿
    臺北縣新店市○○路○ 段（裁決書誤載為安和路3段）229巷
    行駛，行經安和路2 段229巷與安和路2段之有燈光號誌管制
    之交岔路口時闖紅燈，而為警以異議人有違反道路交通管理
    處罰條例第53條第1 項規定之行為，予以舉發。嗣異議人未
    於舉發通知單上所載應到案日期前（即96年10月3 日前）提
    出申訴，且逾越應到案期限60日以上未繳納罰鍰，原處分機
    關乃依上開條例第53條第1 項、第63條第1項第3款及違反道
    路交通管理事件統一裁罰基準表之規定，逕行裁罰異議人新
    台幣（下同）5,400元，並記違規點數3點。
二、聲明異議意旨略以：事發是在去年9 月18日，當天是颱風夜
    ，颱風很大，我載著全家要出門，我就開車到路上，我特別
    小心開車，在路上看到警察要我停車，要我出示駕照、行照
    ，並說我闖紅燈，我覺得當天我載著家人且當天是颱風，我
    很小心開車，不可能闖紅燈，所以我就拒絕簽名，警察就跟
    我說罰單會寄到家裡，但我也沒有收到那張罰單等語。
三、按道路交通管理處罰條例第9條第1項規定：「本條例所定罰
    鍰之處罰，受處罰人接獲違反道路交通管理事件通知單後，
    於十五日內得不經裁決，逕依第九十二條第三項之罰鍰基準
    規定，向指定之處所繳納結案；不服舉發事實者，應於十五
    日內，向處罰機關陳述意見；其不依通知所定期限前往指定
    處所聽候裁決，且未依規定期限繳納罰鍰結案或向處罰機關
    陳述意見者，處罰機關得逕行裁決之。」是對於違反道路交
    通管理處罰條例而未依規定期限自動繳納罰鍰之行為人，處
    罰機關固得依上開規定裁決或逕行裁決，惟該條項規定仍必
    以行為人經合法收受舉發通知單後，方有適用。易言之，如
    行為人未能合法收受舉發通知單之送達，即難認處罰機關可
    對行為人為裁決或逕行裁決。次按違反道路交通管理事件統
    一裁罰基準及處理細則第11條第1項第1款規定：「當場舉發
    者，應填記駕駛人或行為人姓名、性別、出生年月日、地址
    、身分證統一編號及車主姓名、地址、車牌號碼、車輛種類
    。被查獲之駕駛人或行為人為受處分人時，應於填記通知單
    後將通知聯交付該駕駛人或行為人簽名或蓋章收受之；拒絕
    簽章者，仍應將通知聯交付該駕駛人或行為人收受，並記明
    其事由及交付之時間；拒絕收受者，應告知其應到案時間及
    處所，並記明事由與告知事項，視為已收受」，是受處分人
    若拒絕收受舉發通知單，而員警亦未依上開規定告知受處分
    人應到案時間及處所，並記明事由與告知事項者，自應另依
    法定送達程序進行送達，方為適法。經查，證人即舉發本件
    違規之臺北縣政府警察局新店分局安康派出所員警乙○○於
    本院訊問時證稱：（舉發經過為何？）當天我與同事朱書宏
    一起服18至20時取締闖紅燈的勤務，當時我們是在安和路2
    段（舉發通知單記載安和路3段229巷是錯誤的，應該是安和
    路2 段，因為安和路3段並沒有229巷）與安興路口執勤，我
    們是站在安和路2段上，當時異議人的車子是行駛安和路2段
    往中和方向行駛，在通過安和路2段與安和路2段229 巷路口
    時闖紅燈；（當天異議人是否拒簽罰單？）是的，因為罰單
    上面的拒簽二個字是我寫的；（異議人拒簽，她有無拒收舉
    發通知單？）我不記得當時異議人有無拒收紅單；（如果違
    規人拒收紅單的話，你在舉發通知單上是否會記載？）我通
    常是寫拒簽，即使違規人拒簽拒收的話，我也只會記載拒簽
    ；（舉發通知單後來有無送達給異議人？）沒有；（你當時
    有無跟違規人說不簽名的話，罰單會在寄送到家中？）我不
    記得等語。由上開證述可知，證人乙○○固無法記憶當時異
    議人是否拒收舉發通知單，惟其既證稱即使違規人拒簽拒收
    的話，我也只會記載拒簽等語，則值勤員警乙○○不無可能
    在異議人拒收舉發通知單之情況下，仍在舉發通知單上記載
    拒簽等字樣，而依卷附舉發通知單所示，並未記載拒收之事
    由與告知事項（即應到案時間及處所），則值勤員警顯然並
    未依照前開違反道路交通管理事件統一裁罰基準及處理細則
    第11條第1項第1款之規定，告知受處分人應到案時間及處所
    ，並記明事由與告知事項，該舉發通知單自無從視為已經受
    處分人即異議人收受；又經證人乙○○查證結果，本件舉發
    通知單嗣後亦未送達給異議人等情，有本院公務電話記錄在
    卷可考，是本件舉發通知單顯難認為已經合法送達，原處分
    機關依法要無予以逕行裁罰之餘地。本件在未經原舉發機關
    合法送達該舉發通知單前，原處分機關尚無對異議人為裁罰
    之權，原處分既有可議，自應由本院撤銷原處分。
四、據上論結，應依道路交通管理處罰條例第87條第2 項、道路
    交通案件處理辦法第20條前段，裁定如主文。
中    華    民    國    97    年    7     月    10    日
                  交通法庭      法  官  李明益
以上正本證明與原本無異。
如不服本裁定，應於裁定送達後5日內向本院提出抗告狀。
                                書記官  劉穗筠
中    華    民    國    97    年    7     月    14    日


司法院資訊處製作；財團法人民間司法改革基金會備份。
